最　高　行　政　法　院　裁　定
                                     100年度裁字第2296號
上  訴  人  曾木輝
訴訟代理人  何邦超  律師
被 上訴 人  財政部臺灣省中區國稅局
代  表  人  鄭義和
上列當事人間遺產稅事件，上訴人對於中華民國99年12月28日臺
中高等行政法院99年度訴字第303號判決，提起上訴，本院裁定
如下：
    主  文
上訴駁回。
上訴審訴訟費用由上訴人負擔。
    理  由
一、按對於高等行政法院判決之上訴，非以其違背法令為理由，
    不得為之，行政訴訟法第242條定有明文。依同法第243條第
    1項規定，判決不適用法規或適用不當者，為違背法令；而
    判決有同條第2項所列各款情形之一者，為當然違背法令。
    是當事人對於高等行政法院判決上訴，如依行政訴訟法第24
    3條第1項規定，以高等行政法院判決有不適用法規或適用不
    當為理由時，其上訴狀或理由書應有具體之指摘，並揭示該
    法規之條項或其內容；若係成文法以外之法則，應揭示該法
    則之旨趣；倘為司法院解釋或本院之判例，則應揭示該判解
    之字號或其內容。如以行政訴訟法第243條第2項所列各款情
    形為理由時，其上訴狀或理由書，應揭示合於該條項各款之
    事實。上訴狀或理由書如未依此項方法表明，或其所表明者
    與上開法條規定不合時，即難認為已對高等行政法院判決之
    違背法令有具體之指摘，其上訴自難認為合法。
二、本案上訴人之父曾森水於民國96年3月10日死亡，上訴人為
    其繼承人，而就下列遺產應否認計入遺產總額中發生爭議，
    爰說明如下：
  (一)爭議之遺產標的：
    1.苗栗縣苗栗市○○段236地號土地。
    2.苗栗縣苗栗市○○段257地號土地。
    3.苗栗縣苗栗市○○段258地號土地。
    4.苗栗縣苗栗市○○段261地號土地。
  (二)上訴人認為上開4筆不應計入遺產總額之規範依據為遺產及
    贈與稅法第17條第1項第6款前段之規定（即「遺產中作農業
    使用之農業用地......，由繼承人......承受者，應自遺產
    總額中扣除其土地......之全數，免除遺產稅」）。而因被
    上訴人將之計入遺產總額中據以作成課稅及裁罰處分，為此
    上訴人提起行政爭訟。
  (三)原判決則認定上開4筆土地不符合「作農業使用之農業用地
    」免稅構成要件，從實體上駁回上訴人對課稅處分所提起之
    撤銷訴訟，並以裁罰處分未經訴願為由，從程序上駁回上訴
    人提起之撤銷訴訟。其實體核心論點可簡述如下：
    1.遺產及贈與稅法第17條第1項第6款前段所稱之「農業使用
      」，應依農業發展條例第3條第12款前段之規定內容來詮
      釋，即「……農業使用：指農業用地『依法』實際供農作
      、森林、養殖、畜牧、保育及設置相關之農業設施或農舍
      等使用者」。
    2.而該4筆土地經苗栗縣政府於73年3月31日為「非都市土地
      使用編定公告」，使用編定為「『工業區』農牧用地」。
    3.又依非都市土地使用管制規則第6條附表一有關「農牧用
      地」之容許使用項目，明定為「農牧用地：畜牧設施（工
      業區、河川區除外）」，亦即系爭4筆土地依法不容許興
      建畜牧設施使用。
    4.但該4筆土地於96年3月10日遺產稅債權成立基準時點（即
      被繼承人曾森水亡故時點），其上建有牛舍2棟、管理室1
      間、倉儲設施2間、堆肥舍1間、飼料桶2個及儲水槽2個等
      畜牧設施。顯然未依區域計畫法、非都市土地使用管制規
      則之規定為使用，自不符合農業發展條例第3條第12款前
      段所定「『依法』實際供畜牧設施使用」之定義。
三、上訴人雖對原判決提起上訴，但就原判決有關「裁罰處分撤
    銷訴訟」部分之程序駁回理由，並未為任何論駁。至於課稅
    處分撤銷訴訟部分之實體爭議，其上訴意旨大體上亦多係重
    複原審中已提出而為原判決所不採之論點，僅再引用（已於
    99年5月12日廢止之）促進產業升級條例第31條第1項規定，
    而謂：「該條項明定：『投資開發工業區之公民營事業及土
    地所有權人申請開發經編定之工業區，應擬具事業計畫、開
    發計畫、開發資金來源、成本估計及土地處理辦法等，層報
    經濟部核准。但自核定編定公告之次日起2年內未實施開發
    者，其編定失其效力，恢復為從來之編定使用。』而系爭4
    筆土地自核定編定公告之次日起2年內未實施開發，依上開
    法規範之規定，其『工業區』農牧用地之編定，應已失其效
    力，恢復為從來之編定（非『工業區』農牧用地）之使用。
    然原判決對於上述事實竟未詳予調查，亦未於理由中敘明對
    於上訴人之主張何以不足採之理由，有判決不適用法規、適
    用法規不當及判決不備理由等違背法令情事」云云。
四、經查原判決裁罰處分程序駁回部分，上訴意旨完全未予論駁
    ，明顯未具體表明上訴理由。而課稅處分實體駁回部分，原
    判決之理由形成，論述結構完整，上訴意旨卻未依論述體系
    為「針鋒相對」式之具體指駁。另外其所引用已於99年5月
    12日廢止之促進產業升級條例第31條第1項，更與本案之適
    用毫無關連（欲有該法規範之適用，至少要先證明「系爭4
    筆土地所在之工業區是依促進產業升級條例第23條第2項所
    編定公告者」之前提事實，而且必須進一步證明「另有特定
    第三人對該已經編定之工業區打算為進一步之『開發』行為
    」等事實，此等客觀事實之具體內容上訴意旨毫無論述，即
    憑空謂：「本案因適用該法規範結果，系爭4筆土地之工業
    區使用編定，即不復存在」云云，顯係缺乏邏輯關連之跳躍
    論述）」。是以前開上訴理由論之實質，無非就原審之證據
    取捨或事實認定及法律適用為空泛之指摘。並就原審已為之
    法律論斷，泛言論斷矛盾或違法，但非具體表明原判決有何
    「不適用法規」、「適用法規不當」，或有「行政訴訟法第
    243條第2項所列各款」之情形，難認對原判決違背法令處已
    有具體指摘。依首開規定及說明，應認其上訴為不合法。
五、據上論結，本件上訴為不合法。依行政訴訟法第249條第1項
    前段、第104條、民事訴訟法第95條、第78條，裁定如主文
    。
中　　華　　民　　國　　100　 年　　9　　 月　　22　　日
                    最高行政法院第六庭
                        審判長法官　黃　合　文
                              法官　鄭　忠　仁
                              法官　劉　介　中
                              法官　帥　嘉　寶
                              法官　陳　鴻　斌

以  上  正  本  證  明  與  原  本  無  異
中　　華　　民　　國　　100　 年　　9　　 月　　23　　日
　　　　　　　　　　　　　　　書記官　汪  淑  菁